臺灣高等法院臺中分院刑事裁定
110年度聲再字第280號
再審聲請人  
即受裁定人  蕭書翰
上列聲請人即受裁定人因違反毒品危害防制條例案件，對於本院
110年度毒抗字第852號，中華民國110年7月21日確定裁定（原審
案號：臺灣彰化地方法院110年度毒聲字第407號），聲請重新審
理，本院裁定如下：   
    主  文
本件重新審理之聲請駁回。
    理  由
一、再審聲請人即受裁定人蕭書翰（下稱聲請人）聲請意旨略以
    ：強制戒治評分項目部分明顯有違背法令。㈠首次毒品犯罪
    年齡為「20歲以下」計10分：聲請人於入所時曾和社工談話
    ，其中有些問題只能說個大概，社工當時要我大概說一下，
    只是做個紀錄，叫我不用緊張，為何社工居然用這種技巧性
    談話，陷聲請人為錯誤回答，聲請人20歲以前並無前科紀錄
    。㈡入所時尿液毒品檢驗為「一種毒品反應」計5分：聲請人
    於110年4月21日至110年4月29日於彰化看守所期間，與販毒
    、家暴、詐欺等收容人同一舍9天，期間並無專業評估醫師
    或教誨師，也沒有戒癮毒品課程，且彰化看守所非法務部矯
    正署認證之勒戒單位，並無附設勒戒處所，聲請人於110年4
    月30日送至法務部○○○○○○○○附設勒戒處所，經採尿檢驗若有
    毒品反應，才受勒戒評估標準加5分，而所謂入所時尿液檢
    驗是指入法務部認定之勒戒處所，並非彰化看守所。 ㈢臨床
    評估部分「多重毒品濫用（為A、H）」計10分：A代表安非
    他命、H代表海洛因，而聲請人受觀察勒戒是因施用第二級
    毒品，且尿液也是單一種毒品反應，評估時也明確告知，何
    以評估分數表上為多重毒品施用計10分，明顯已違背法令。
    綜上所述，應變動聲請人之綜合評估分數，也應變動聲請人
    有無繼續再為戒治之必要性，聲請人於戒治期間表顯良好、
    專心聽課並嚴守所規，且聲請人入所第8天奶奶辭世，家人
    討論後不讓我手銬腳鐐返家奔喪，覺得對不起奶奶，又哥哥
    也確患胰臟癌，而我卻在哥哥最需要幫助時出不上力，好怕
    有生之年又造成遺憾，懇請法官大人以專業知識經驗，高抬
    貴手重新評估為有利於聲請人之公平的判決云云。
二、按觀察、勒戒及強制戒治之裁定確定後，有下列情形之一，
    認為應不施以觀察、勒戒或強制戒治者，受觀察、勒戒或強
    制戒治處分之人，或其法定代理人、配偶，或檢察官得以書
    狀敘述理由，聲請原裁定確定法院重新審理：一、適用法規
    顯有錯誤，並足以影響裁定之結果者；二、原裁定所憑之證
    物已證明為偽造或變造者；三、原裁定所憑之證言、鑑定或
    通譯已證明其為虛偽者；四、參與原裁定之法官，或參與聲
    請之檢察官，因該案件犯職務上之罪，已經證明者；五、因
    發現確實之新證據足認受觀察、勒戒或強制戒治處分之人，
    應不施以觀察、勒戒或強制戒治者；六、受觀察、勒戒或強
    制戒治處分之人，已證明其係被誣告者；聲請重新審理，應
    於裁定確定後30日內提起；但聲請之事由，知悉在後者，自
    知悉之日起算；聲請重新審理，無停止觀察、勒戒或強制戒
    治執行之效力；但原裁定確定法院認為有停止執行之必要者
    ，得依職權或依聲請人之聲請，停止執行之；法院認為無重
    新審理之理由，或程序不合法者，應以裁定駁回之，毒品危
    害防制條例第20條之1第1項至第4項前段定有明文。　　
三、本件原裁定（本院110年度毒抗字第852號刑事裁定）確定日
    期為110年7月21日，而聲請人於110年8月20日向監所提出之
    「聲請重新審理狀」（見本院卷第15頁所附該狀上之法務部
    ○○○○○○○收受收容人訴狀章），尚未逾上開30日之期限，合
    先敘明。
四、經查:
(一)按受處分人有無「繼續施用毒品傾向」，係依具體個案之臨
    床實務及相關事證等情綜合判定，有其相當之專業依據及標
    準，且涉及專門醫學，又衡酌強制戒治之目的，係為協助施
    用毒品者戒斷毒品之心癮及身癮所為之保安處分類型，而該
    評估標準係適用於每一位受觀察、勒戒處分之人，具一致性
    、普遍性、客觀性，倘其評估由形式上觀察，無擅斷或濫權
    等明顯不當之情事，法院宜予尊重。　　
(二)「有無繼續施用毒品傾向評估標準紀錄表」及「有無繼續施
    用毒品傾向評估標準說明手冊」係法務部針對多數不特定人
    民就有無繼續施用毒品傾向評估事項所為對外發生法律效果
    之具有法規性質之命令，受處分人前有無毒品犯罪相關司法
    紀錄及其件數多寡自關係受處分人有無繼續施用毒品傾向，
    以之為評估標準之一，當屬妥適公允，上開評估標準紀錄表
    及評估標準說明手冊縱經修正，亦僅屬於行政規則或法規命
    令之修正，為法律變更，並非前引毒品危害防制條例第20條
    之1第1項第5款所稱之「新證據」。本件聲請人以此為由聲
    請重新審理，核與法定要件不符，尚非有據。　　
(三)又原裁定作成時，法務部○○○○○○○○係依據新修正之評估標準
    製作「有無繼續施用毒品傾向證明書」、「有無繼續施用毒
    品傾向評估標準紀錄表」，評估聲請人有繼續施用毒品之傾
    向，自屬合法，原確定裁定再憑以認定聲請人有繼續施用毒
    品之傾向，亦難認有毒品危害防制條例第20條之1第1項第1
    款所指適用法規顯有錯誤足以影響裁定之結果，或同條項第
    3款所稱原確定裁定所憑之鑑定已證明其為虛偽之情事，顯
    亦不符合前揭聲請重新審理之事由。
(四)聲請重新審理意旨復未敘明原確定裁定有何符合其他各款所
    定重新審理事由之情形，其本件聲請重新審理之執行，並無
    理由，應予駁回。
(五)又上開評估標準表冊修正後，如依新標準重新評估，有合於
    保安處分執行法第28條第1項前段所稱「保安處分定有期間
    者，在期間未終了前，認無繼續執行之必要」之情形時，應
    由戒治處所將無繼續執行之必要之事由陳報檢察官，由檢察
    官聲請法院裁定停止戒治，並經法院裁定停止戒治後釋放，
    附此敘明。
五、據上論斷，依毒品危害防制條例第20條之1第4項前段，裁定如主文。　　　　　　　　　　
中　　華　　民　　國　 110　　年　　 8　　月　　31　　日
            刑事第七庭   審判長法　官  梁  堯  銘
                               法　官  王  鏗  普
                               法　官  羅  國  鴻
以上正本證明與原本無異。
不得抗告。           
                               書記官  吳  姁  穗 

中　　華　　民　　國　　110 　年　　8 　　月　　31　　日